【裁判字號】    95,附民,228
【裁判日期】    980730
【裁判案由】    常業詐欺
【裁判全文】
臺灣高雄地方法院刑事附帶民事訴訟判決
原      告    乙○○
訴訟代理人    呂富田律師
被      告    海閣林休閒渡假酒店股份有限公司
兼法定代理人  甲○○
上列被告因95年度重訴字第57號常業詐欺案件，經原告提起附帶
民事訴訟，請求損害賠償，本院判決如下：
    主  文
原告之訴及假執行之聲請均駁回。
    事  實
一、原告之聲明及陳述均如附件刑事附帶民事訴訟狀所載。
二、被告辯稱略以：請求駁回原告之訴。
    理  由
一、按犯罪而受損害之人，於刑事訴訟程序，得附帶提起民事訴
    訟，對於被告及依民法負損害賠償責任之人，請求回復其損
    害，刑事訴訟法第487 條第1 項固定有明文。但附帶民事訴
    訟之提起，必以刑事訴訟程序之存在為前提，至本條項所定
    附帶民事訴訟之被告，除刑事被告外，固兼及於依民法負損
    害賠償責任之人。惟附帶民事訴訟之原告所主張之共同加害
    人或依民法應負損害賠償責任之人，必以在刑事訴訟程序中
    經認定係共同侵權行為之人，或因刑事被告行為，無待於自
    己為任何行為，即當然負損害賠償責任之人，類如僱用人或
    法定代理人，始堪以之為刑事附帶民事訴訟事件之被告，否
    則對之提起附帶民事訴訟，即難謂為合法（最高法院87年度
    臺抗字第278 號、90年度臺抗字第549 號裁定意旨參照）。
    易言之，若原告主張之共同侵權行為人未經刑事訴訟提起公
    訴或自訴，且其又非因刑事被告行為，無待於自己為任何行
    為，即當然負損害賠償責任者，對之提起附帶民事訴訟，刑
    事法院即應以其為不合法，依同法第502 條第1 項規定，為
    駁回之判決。次按刑事訴訟諭知無罪，免訴或不受理之判決
    者，對於附帶民事訴訟部分應以判決駁回原告之訴，刑事訴
    訟法第503 條第1 項前段定有明文。
二、本院95年度重訴字第57號被告甲○○被訴常業詐欺案件，業
    經刑事判決被告甲○○無罪在案。又該刑事訴訟程序並未認
    定被告海閣林休閒渡假酒店股份有限公司乃原告所受損害之
    共同侵權行為人，而該公司又非依民法規定，無待自己行為
    ，即應就甲○○上開犯罪行為對原告所受損害當然負賠償責
    任之人。
三、揆諸首揭說明，本件原告之訴，自應予以駁回；而其本訴既
    經駁回，假執行之聲請即失所附麗，應併予駁回。
三、據上論斷，應依刑事訴訟法第502 條、第503 條第1 項前段
    ，判決如主文。
中    華    民    國    98    年    7     月    30    日
                  刑事第十二庭  審判長法  官  黃建榮
                                      法  官  楊珮瑛
                                      法  官  蘇揚旭
以上正本證明與原本無異。
本判決非對於刑事訴訟之判決有上訴時不得上訴。
如不服本判決應於收受本判決後10日內向本院提出上訴書狀，並
應敘述具體理由，如未敘述上訴理由者，應於上訴期間屆滿後20
日內補提理由書狀於本院（均須按他造當事人之人數附繕本）「
切勿逕送上級法院」。
中    華    民    國    98    年    7     月    30    日
                                      書記官  莊正彬


司法院資訊處製作；財團法人民間司法改革基金會備份。
